臺北高等行政法院判決
　　　　　　　　　　　　　　　　　　 93年度訴字第01951號
　　　　　　　　　　　　　　　.
原　　　告　甲○○
　　　　　　乙○○
兼上一人
法定代理人　丙○○
共　　　同
訴訟代理人　己○○律師
被　　　告　銓敘部
代　表　人　丁○○部長）住同.
訴訟代理人　庚○○
　　　　　　戊○○(兼送達代收.
上列當事人間因撫卹事件，原告不服公務人員保障暨培訓委員會
中華民國93年4月6日九三公審決字第0106號復審決定，提起行政
訴訟。本院判決如下：
    主  文
原告之訴駁回。
訴訟費用由原告負擔。
    事  實
一、事實概要：原告係基隆市政府國民住宅局（下稱基市國宅局
    ）管理課已故課長李木隆之遺族，因李木隆前於民國（下同
    ）92年1月27日驗收工程過程中，突感胃部極端不適與疼痛
    ，經緊急送行政院衛生署基隆醫院（下稱基隆醫院）檢查治
    療，並分別於同年2月10日及17日赴該院回診，經主治醫生
    診斷於同年2月26日進行部分胃部切除手術，並於同年3月10
    日出院，出院後仍於同年3月12日與7月14日接受門診治療。
    惟其動完手術後，返家休養病情時好時壞，經轉送臺北市立
    仁愛醫院（下稱仁愛醫院）進行化療醫治，於同年10月5日
    （星期日）因胃癌病逝自宅。嗣李木隆之撫卹案，經銓敘部
    審認略以，李木隆之死亡證明書記載死亡原因為胃癌併多處
    轉移，並非以其疾病直接使之當場死亡者，或自該場所直接
    送醫途中死亡者，或自該場所直接送醫繼續住院不治死亡者
    ，核與公務人員撫卹法（下稱撫卹法）第5條及同法施行細
    則第5條第3項因公死亡撫卹之法定要件不符，爰以92年12
    月2日部退四字第0922254142號函核予病故撫卹。原告不服
    ，提起異議函（按應為復審書），遭復審決定駁回，遂向本
    院提起行政訴訟。
二、兩造聲明：
　(一)原告聲明：復審決定及原處分均撤銷。
  (二)被告聲明：1.駁回原告之訴。2.訴訟費用由原告負擔。
三、兩造之爭點：原告之被繼承人李木隆是否因公死亡？
  (一)原告主張：
    1.原告之被繼承人李木隆生前曾任公職二十幾載，92年10
      月5日因胃癌併多處轉移而病逝於仁愛醫院。李木隆生前
      擔任基市國宅局管理課課長，經常需赴各國宅社區參加公
      共設施維修會勘與工程驗收，下班後也要參加各國宅社區
      管理委員會會議，同時因身兼基隆市政府採購小組成員，
      工作負荷過重，以致常年以來飲食無法正常而引發胃炎，
      加以工作忙碌，胃部如有不適，每每皆服用成藥，無暇赴
      醫院檢查、治療，以致長胃炎惡化成為胃癌。92年1月27
      日，李木隆在驗收工作過程中，因胃病復發而被送醫，發
      現罹患胃癌後，雖曾實施胃部缺除手術，但終因癌細胞多
      處轉移而藥石柱效，病逝後留下妻子丙○○與一子一女均
      尚在就學。
    2.李木隆多年來戮力從公，表現深獲長官與同事肯定，基隆
      市政府因而開立「公務人員因公死亡證明書」，認定其罹
      病死亡與其工作內容有直接之因果關係，因此依據公務人
      員撫卹法施行細則第5條第3項規定「... 因公差遇險或罹
      病以致死亡者，係公務人員經機關指派，執行一定之任務
      ，... 且其遭遇危險或罹病，必須與公差具有因果關係者
      。」被告應准予採用「因公死亡」來辦理撫卹。
    3.李木隆開刀後，因公務人員之責任感所驅使，為了避免耽
      誤公務，雖醫囑應在家修養，但其在化療進行期間，仍苦
      撐病軀，前往市政府上班，處理公務，以致在上班時再度
      發病而去世。請准予原告得依「因公死亡」辦理撫卹之相
      關程序，保障其權益。
  (二)被告主張：
    1.查公務人員撫卹法第5條第1項第3款規定因公差遇險或罹
      病以致死亡為因公死亡，及同法施行細則施行細則第5條
      第3項規定：「... 所稱因公差遇險或罹病以致死亡者，
      係指公務人員經機關指派，執行一定之任務，其時程之計
      算係自出發以迄完成指派任務返回辦公場所或住（居）所
      止，且其遭遇危險或罹病，必須與公差具有因果關係者。
      」復查被告89年5月24日（89）退四字第1904188號函釋略
      以，實務上，被告均從寬將「猝發疾病以致死亡者」認定
      屬公務人員撫卹法第5條第1項第2款「因執行職務發生危
      險以致死亡」及第3款「因公差遇險或罹病以致死亡」之
      因公死亡情事範圍，惟「猝發疾病」究與「發生危險」及
      「遇險或罹病」有別，且為期「猝發疾病以致死亡」之認
      定標準一致，故被告審查作業上，對執行職務時或公差期
      間猝發疾病以致死亡者，均參照公務人員撫卹法施行細則
      第5條第4項後段規定之認定標準「... 且由該意外事故或
      疾病直接使之當場死亡者，或自該場所直接送醫途中死亡
      者，或自該場所直接送醫繼續住院不治死亡者。」予以認
      定。準此，公務人員在辦公場所猝發疾病，須直接當場死
      亡者，或由辦公場所直接送醫途中死亡者，或由辦公場所
      直接送醫繼續住院不治死亡者，方符合因公死亡撫卹要件
      ，合先敘明。
    2.本案李木隆於92年1月27日驗收過程中，突感胃部極端不
      適與疼痛，經緊急送行政院衛生署基隆醫院檢查治療，並
      分別於同年2月10日及17日赴院回診，經主治醫生診斷於
      同年2月26日進行部分胃部切除手術，並於同年3月10日出
      院，出院後仍於同年3月12日與7月14日接受門診治療。惟
      其動完手術後，病情時好時壞，經轉送臺北市市立仁愛醫
      院進行化療醫治，於同年10月5日（星期日）因胃癌病逝
      自宅。其死亡證明書記載死亡原因為胃癌併多處轉移，並
      非於辦公時間內或指定工作時間內在處理公務之場所，因
      處理公務而發生意外事故或猝發疾病直接使之當場死亡者
      ，或自該場所直接送醫途中死亡者，或自該場所直接送醫
      繼續住院不治死亡者，並不符合上開因公死亡撫卹之法定
      要件，爰予病故撫卹。是以，原處分及復審決定，於法並
      無違誤。
    3.綜上所述，復審決定，於法並無不合，並請駁回原告之訴
      。
    理  由
一、按「原告訴狀送達後，原告不得將原訴變更或追加他訴。但
    經被告同意，或行政法院認為適當者，不在此限。」「有左
    列情形之一者，訴之變更或追加，應予准許：一訴訟標的對
    於數人必須合一確定者，追加其原非當事人之人為當事人。
    ．．．」行政訴訟法第111條第1項、第3項第1款定有明文。
    本件原告甲○○起訴後，追加同為繼承人之子女乙○○及被
    繼承人之配偶丙○○為原告，本院認為適當，應予准許，合
    先敘明。
二、按公務人員撫卹法第5條第1項3款規定：「因公死亡人員，
    指左列情事之一：．．．三因公差遇險或罹病以致死亡。」
    同法施行細則第5條第3項規定：「本法第5條第1項第3款所
    稱因公差遇險或罹病以致死亡者，係指公務人員經機關指派
    ，執行一定之任務，其時程之計算係自出發以迄完成指派任
    務返回辦公場所或住（居）所止，且其遭遇危險或罹病，必
    須與公差具有因果關係者。」另按公務人員撫卹法施行細則
    第5條第4項後段規定：「本法第5條第1項第4款所稱在辦公
    場所發生意外以致死亡者，係指在處理公務之場所，於辦公
    時間內或指定之工作時間內，因處理公務而發生意外事故或
    猝發疾病，且由該意外事故或疾病直接使之當場死亡者，或
    自該場所直接送醫途中死亡者，或自該場所直接送醫繼續住
    院不治死亡者。」準此，所謂因公差遇險或罹病以致死亡，
    係指公務人員在處理公務期間，遭遇危險或因而罹病造成死
    亡結果，亦即公務員在辦公時間內或指定之工作時間內，因
    處理公務而猝發疾病，使之當場死亡，或自該場所直接送醫
    途中死亡，或自該場所直接送醫繼續住院不治死亡，且其因
    病致死之原因與執行職務須有相當因果關係，始足當之。
三、經查：
  (一)本件原告被繼承人李木隆生前為基隆市政府國宅局課長，於
    92年1月27日會同國宅局相關承辦人員赴基隆市光華國宅社
    區參加工程驗收中，突感胃部極端不適與疼痛，而經緊急送
    往行政院衛生署基隆醫院檢查治療，並分別於同年2 月10日
    及17日赴院回診，經主治醫生診斷於同年2月26日進行部分
    胃部切除手術，並於同年3月10日出院，出院後仍於同年3月
    12日與7月14日接受門診治療。惟其動完手術後，病情時好
    時壞，於92年6月9日、6月19日及7月7日在臺北市市立仁愛
    醫院門診藥物治療，92年7月16日入院治療，於同年10月5日
    （星期日）因胃癌病逝自宅，有91年11月12日基隆市政府出
    具之公務人員因公死亡證明書從優議卹增加功績撫卹金事實
    表、基隆醫院診斷證明書及臺北市市立仁愛醫院診斷證明書
    影本各一份卷足稽，足知原告之被繼承人先於92年1月27日
    公務驗收中突感身體不適就醫，嗣即回家，至同年2月26日
    始再住院進行胃部切除手術，而於92年3月10日出院，同年3
    月12日、7月14日門診治療，病情時好時壞，經於92 年6月9
    日轉至台北市市立仁愛醫院門診治療，92年7月16日入院治
    療罔效，始於92年10月5日因胃癌過世之事實洵堪認定。
  (二)是以本件原告之被繼承人李木隆從發病92年1月27日迄92年
    10月5日死亡止，其間相距8月餘，有回診（基隆醫院及仁愛
    醫院）及返家休養情形，可知其並非在辦公時間內或指定之
    工作時間內，因處理公務而猝發疾病，使之當場死亡，或自
    該場所直接送醫途中死亡，或自該場所直接送醫繼續住院不
    治死亡，而與前開公務人員撫卹法第5條第1項3款之因公死
    亡規定之要件有別，難認係因公死亡。
  (三)況原告之被繼承人死亡證明書記載其死亡原因為胃癌併多處
    轉移，有該死亡證明書影本附原處分卷足佐，其胃癌致死之
    原因是否與所執行職務具相當因果關係，原告固提出91年11
    月12日基隆市政府出具之公務人員因公死亡證明書從優議卹
    增加功績撫事實表一紙為據，然審諸該事實表僅在說明原告
    之被繼承人李木隆戮力從公著有績效之事實，尚無醫學證明
    之效力，難謂原告被繼承人之疾病與所執行之公務間有相當
    因果關係存在。原告主張被繼承人之工作性質與其罹患胃癌
    具有相當之因果關係，請求予以從寬認定，改以因公死亡撫
    卹，以保障遺眷往後生計等語，無足憑採。
三、綜上，原告所訴非有理由，委無足採，從而被告引據首揭規
    定否准原告之請求，並無違誤，復審決定予以維持亦無不合
    。原告仍執前詞訴請撤銷，為無理由，應予駁回。
據上論結，本件原告之訴為無理由，爰依行政訴訟法第98條第3
項前段、第104條，民事訴訟法第85條第1項，判決如主文。
中　　華　　民　　國　　94　　年　 　7　　月　 14  　 日
                 臺 北 高 等 行 政 法 院   第 六 庭
                             審 判 長 法  官　林  樹  埔
                                      法  官　許  瑞  助
                                      法  官　陳  鴻  斌
上為正本係照原本作成。
如不服本判決，應於送達後20日內，向本院提出上訴狀並表明上
訴理由，如於本判決宣示後送達前提起上訴者，應於判決送達後
20日內補提上訴理由書（須按他造人數附繕本）。
中　　華　　民　　國　   94    年  　7  　月  　14　　日
                                      書記官  蔡  逸  萱
